【裁判字號】    95,交聲,784
【裁判日期】    951130
【裁判案由】    聲明異議
【裁判全文】
臺灣臺南地方法院交通事件裁定         95年度交聲字第784號
移送機關    交通部公路總局嘉義區監理所新營監理站
異議人即    甲○○
受處分人
                      6號5樓.
上列受處分人因違反道路交通管理處罰條例案件，對於交通部公
路總局嘉義區監理所新營監理站民國95年7月14日所為之裁決處
分（處分案號：新監裁違字第裁73-M00000000號）聲明異議，本
院裁定如下：
    主  文
原處分撤銷。
甲○○不罰。
    理  由
一、原處分意旨略以：異議人即受處分人甲○○（下稱異議人）
    於民國九十五年六月二十一日二十二時三十四分許，駕駛車
    牌號碼TD－五八００號自小貨車，沿臺南縣柳營鄉一六五線
    由北往南行駛，於左轉同鄉○○村里道路○○○段依楓所騎
    乘XT三－三九九號重機車，致段依楓受傷。異議人明知駕駛
    自小客車肇事致人受傷，竟未對段依楓採取必要救護措施而
    逃逸，經臺南市警察局新營分局警員據報到場處理後掣單舉
    發，原處分機關即交通部公路總局嘉義區監理所新營監理站
    即依該舉發事實，依道路交通管理處罰條例（下稱處罰條例
    ）第六十二條第四項規定，裁處異議人罰鍰新台幣六千元，
    吊銷駕駛執照一年等語。
二、本件異議意旨略以：本件業與段依楓達成民事和解，肇事逃
    逸之刑事部分亦經檢察官為不起處分在案，請撤銷原處分等
    語。
三、本件異議人之違規行為發生時係九十五年六月二十一日，乃
    在九十四年十二月二十八日修正公布，並於九十五年七月一
    日施行之處罰條例規定之前；而行政罰法係九十四年二月五
    日以華總一義字第09400016 841號命令公布，依該法第四十
    六條規定，自九十五年二月五日開始施行；依行政罰法第五
    條規定：「行為後法律或自治條例有變更者，適用行政機關
    最初裁處時之法律或自治條例。但裁處前之法律或自治條例
    有利於受處罰者，適用最有利於受處罰者之規定。」自應以
    行政機關「最初裁處時」為法律適用之依據。從而本件原處
    分機關為裁決時係九十五年七月十四日，比較修法前處罰條
    例第六十二條第一項之規定，於修法後分列為同法第三、四
    項，處罰分別由「吊扣其駕照三個月至六個月」修正為「處
    新台幣三千元以上九千元以下罰鍰」；「逃逸者吊銷駕駛執
    照」修正為「前項駕駛人肇事致人受傷而逃逸者，吊銷其駕
    駛執照；致人重傷或死亡而逃逸者，吊銷其駕駛執照，並不
    得再考領。」；修正後處罰條例第六十七條並增列「但有第
    六十七條之一所定情形者，不在此限。」，顯以修正後處罰
    條例之規定較有利於異議人，有關裁處法律之適用，自應依
    修正後處罰條例第六十二條規定予以處理，始符法旨，合先
    敘明。
四、經查：異議人另經警察機關以涉犯刑法第一百八十五之四肇
    事逃逸犯嫌，移送臺灣臺南地方法院檢察署檢察官偵辦，嗣
    檢察官綜合各項事證認定異議人確無駕車逃逸之事實，而於
    九十五年八月十日以九十五年度營偵字第八九四號為異議人
    不起訴處分確定在案，亦有該不起訴處分書及台灣高等法院
    被告前案紀錄表各一份在卷可參。異議人固於上揭時、地，
    駕駛汽車與段依楓所駕駛前開機車發生碰撞，並致其受傷，
    惟其有下車查看並詢問段依楓有沒有事，經段依楓稱沒事云
    云始離去乙節，業經段依楓於上揭刑事偵查中以證人身份結
    證屬實，異議人於肇事現場即由段依楓親口訴之「沒事」，
    始駕車離去，自與處罰條例第六十二條第四項違規要件有間
    ，從而，本件異議人之異議為有理由。再者，異議人「汽
    車駕駛人酒精濃度超過規定標準」並非裁決之舉發違規事實
    （參照卷附原處分機關九十五年八月七日嘉監營字第０九五
    ０一０一二一一號函），又本件移送意見書之意見欄內雖略
    謂酒駕部分依行政罰法第二十六條規定一事不二罰，對異議
    人不得另予裁決處罰等語，然關於異議人酒駕肇事致人受傷
    ，應吊扣其駕駛執照二年（參照處罰條例第三十五條第一項
    第一款），依行政罰法第二十六條第一項但書規定原處分機
    關仍得處罰，苟置而不論，恐生圖利異議人之疑，原處分機
    關即將異議人酒駕違規事實列入裁決書內，惟是否吊扣其駕
    駛執照二年，並未置一詞，嗣復稱因一事不二罰而不予裁決
    處罰，顯見原處分機關嗣後發覺此部分係贅載，然亦未依行
    政程序法第一百零一條更正之；裁決書未引適用處罰條例
    第六十二條第三項之規定，其裁罰主文仍裁處異議人罰鍰新
    台幣六千元；裁處吊銷異議人駕駛執照「一年」，亦有違
    處罰條例第六十二條第四項及違反道路交通管理事件統一裁
    罰基準表所明定「吊銷駕駛執照」之規定。裁決書之「簡
    要理由」欄內未載述異議人如何「肇事致人受傷而逃逸」、
    不採異議人辯解之理由及敘明查證原舉發機關之意見，亦未
    說明依行政罰法第五條規定關於處罰條例新舊法律之比較適
    用，僅再將「處罰主文」欄內關於裁罰法條依據及不繳納罰
    鍰依法移送強制執行之意旨，再列載一遍，其裁罰是否符合
    行政程序法係確實經「裁量」而為，頗有疑問。綜上各節原
    裁決均有可議之處，原處分機關對異議人之裁罰，於法自有
    未合，應由本院裁定將原處分撤銷，另為異議人不罰之諭知
    ，以資適法。
五、據上論斷，應依道路交通管理處罰條例第八十七條第二項、
    道路交通案件處理辦法第二十條前段，裁定如主文。
中    華    民    國    95    年    11    月    30    日
                  交通法庭法  官  鍾邦久
以上正本證明與原本無異。
如不服本裁定應於送達後5日內向本院提出抗告狀（應附繕本）
。
                          書記官  陳慧玲
中    華    民    國    95    年    11    月    30    日


司法院資訊處製作；財團法人民間司法改革基金會備份。
